【裁判字號】    97,易,3464
【裁判日期】    971031
【裁判案由】    詐欺
【裁判全文】
臺灣臺中地方法院刑事判決              97年度易字第3464號
公  訴  人  臺灣臺中地方法院檢察署檢察官
被      告  乙○○
上列被告因詐欺案件，經檢察官提起公訴（97年度偵字第3631號
、第12001號），被告於本院準備程序就被訴事實為有罪之陳述
，經本院合議庭裁定改行簡式審判程序，判決如下：
    主    文
乙○○幫助意圖為自己不法之所有，以詐術使人將本人之物交付
，處拘役伍拾日，如易科罰金，以新臺幣壹仟元折算壹日。
    犯罪事實
一、乙○○依一般社會之通見，可預見一般人支付代價取得他人
    金融機構帳戶使用常與財產犯罪密切相關，且取得他人存摺
    及帳戶資料之目的在於取得贓款及掩飾犯行不易遭人追查，
    苟出售金融帳戶予他人使用，將被犯罪集團用於向被害人詐
    欺取財之匯款之帳戶，又其對於提供帳戶雖無引發他人萌生
    犯罪之確信，但仍不顧他人所可能遭害之危險，因需錢孔急
    ，遂基於幫助犯罪集團遂行詐欺取財之財產上犯罪，縱有人
    持以犯罪亦不違反其本意之不確定故意，於民國96年10月28
    日18時，在臺中縣豐原市○○街10號7樓住處，將其先前向
    中國信託商業銀行豐原分行（下稱中國信託豐原分行）所申
    請開立之帳號000000000000000號帳戶存摺1本、提款卡1 張
    、密碼1份及向兆豐國際商業銀行南豐原分行（下稱兆豐商
    銀南豐原分行）所申請開立之帳號00000000000000號帳戶之
    存摺1本、提款卡1張、密碼1份，出借提供予徐英澤。徐英
    澤取得乙○○上開中國信託豐原分行及兆豐商銀南豐原分行
    存款帳戶之存摺、金融卡、密碼後，果與其餘不詳姓名年籍
    之成年詐騙集團成員，共同基於意圖為自己不法之所有之詐
    欺取財之犯意，分別於：
(一)96 年10月28日20時30分，由不詳姓名年籍之成年詐騙集團
    成員，佯裝為東森購物台人員撥打電話予丙○○，在電話中
    向丙○○詐稱丙○○所辦理之購物，發生扣款錯誤，遭電腦
    設定為自動扣款，須持金融卡至自動提款機操作變更手續等
    語，致丙○○陷於錯誤，於同年月29日8時19分，在高雄縣
    鳳山市○○路389號新富郵局之自動提款機，以金融卡轉帳
    匯款方式，匯款2萬9988元至乙○○前開兆豐商銀南豐原分
    行之存款帳戶內，得手後，該詐騙集團成員即將之提領。嗣
    後因該集團成員繼續打電話給丙○○表示須持另外之金融卡
    操作，丙○○察覺有異，始知受騙並報警處理。
(二)96 年10月29日20時54分前某時，先由姓名年籍不詳之女性
    成年詐騙集團成員，佯裝為東森購物台人員撥打電話予甲○○，在電話中向甲○○詐稱甲○○所辦理之購物手續誤簽為
    分期付款等語，後再由姓名年籍不詳之成年詐騙集團成員佯
    裝成中國信託人員接續撥打電話予甲○○，向甲○○詐稱須
    依其指示操作自動提款機更正等語，致甲○○陷於錯誤依指
    示於同日20時54 分，在臺北市○○路郵局之自動提款機，
    以金融卡轉帳匯款方式，匯款1980元至乙○○前開中國信託
    豐原分行之存款帳戶內，甲○○嗣後察覺有異，始知受騙並
    報警處理。
二、案經內政部警政署保安警察第二總隊第四大隊第三中隊報請
    臺灣高雄地方法院檢察署呈請臺灣高等法院檢察署檢察長核
    轉臺灣臺中地方法院檢察署檢察官及臺中縣警察局豐原分局
    報請同署檢察官偵查起訴。
    理    由
一、訊據被告乙○○對於前揭犯罪事實均坦承不諱，並據證人丙○○、甲○○分別於警詢時證述明確，且有被告中國信託豐
    原分行帳號000000000000000號帳戶兆豐商銀南豐原分行帳
    號00000000000000號帳戶開戶資料、交易明細表各1份、動
    櫃員機交易明細表2份附卷可稽，堪認被告所開設上開中國
    信託豐原分行及兆豐商銀南豐原分行之存款帳戶確係為詐騙
    集團使用無訛。被告自白核與事實相符，事證明確，其犯行
    堪以認定。
二、按刑法上之幫助犯，係指以幫助之意思，對於正犯資以助力
    ，而未參與實施犯罪之行為者而言（最高法院49年臺上字第
    77號判例參照）。本件被告將其所申請開立之前開中國信託
    豐原分行、兆豐商銀南豐原分行之銀行帳戶交予徐英澤作為
    詐欺取財之匯款帳戶使用，顯係基於幫助他人詐欺取財之犯
    意，且所為提供帳戶予他人之行為係屬刑法詐欺取財罪構成
    要件以外之行為，其既以幫助他人犯罪之意思而參與犯罪構
    成要件以外之行為，依刑法第30條第1項幫助犯之規定。核
    其所為，係犯刑法第339條第1項詐欺取財罪之幫助犯，被告
    以一提供2個帳戶資料供詐騙集團詐騙使用，並侵害被害人
    丙○○、甲○○之財產法益，係一幫助行為觸犯數詐欺取財
    罪名，為想像競合犯，應依刑法第55條之規定，從一重處斷
    。被告幫助他人犯罪，係幫助犯，應依刑法第30條第2項之
    規定，減輕其刑。爰審酌被告提供帳戶予不法份子使用，非
    惟幫助詐欺取財者遂行其目的，同時使渠等得以隱匿其真實
    身分，減少遭查獲之風險，愈使其肆無忌憚，加深犯罪之猖
    獗，惟念及被告並未實際參與本件詐欺取財之犯行，對於破
    壞社會治安之責難性，尚不若實際實施犯罪行為之正犯為重
    ，被告於此類型犯罪之角色輕重，實際遭詐騙集團利用帳戶
    以詐欺所得之財物合計3萬1968元，及犯後於本院審理時坦
    承犯行等一切情狀，量處如主文所示之刑，並諭知易科罰金
    之折算標準。
據上論斷，應依刑事訴訟法第273條之1第1項、第299條第1項前
段，刑法第30條第1項、第2項、第339條第1項、第55條、第41條
第1項前段，刑法施行法第1條之1，判決如主文。
中    華    民    國    97    年    10    月    31    日
                  刑事第六庭    法  官  戴博誠
上正本證明與原本無異。
如不服本判決，應於送達後10日內向本院提出上訴狀（須附繕本
），上訴於臺灣高等法院臺中分院。
上訴書狀如未敘述理由，應於上訴期間屆滿後20日內補提理由書
於本院。
                                書記官  林政佑
中    華    民    國    97    年    10    月    31    日
【附錄論罪科刑法條】
刑法第339條第1項：
意圖為自己或第三人不法之所有，以詐術使人將本人或第三人之
物交付者，處5年以下有期徒刑、拘役或科或併科1千元以下罰金
。


司法院資訊處製作；財團法人民間司法改革基金會備份。
